【裁判字號】    98,上易,662
【裁判日期】    981028
【裁判案由】    竊盜
【裁判全文】
臺灣高等法院高雄分院刑事判決        98年度上易字第662 號
上  訴  人
即  被  告  甲○○
上列上訴人因竊盜案件，不服臺灣高雄地方法院98年度易字第42
4 號中華民國98年7 月21日第一審判決（起訴案號：臺灣高雄地
方法院檢察署97年度偵字第1096號），提起上訴，本院判決如下
：
    主  文
原判決關於甲○○部分撤銷。
甲○○共同犯毀壞安全設備竊盜罪，處有期徒刑拾月。
    事  實
一、甲○○見乙○○所經營建楹重機械有限公司（下稱建楹公司
    ）位於高雄縣林園鄉○○○路昭林幹89電線桿路旁空地上有
    鋼樑，夜間無人看守，竟與丙○○（業經原審判處罪刑確定
    ）共同基於意圖為自己不法所有之犯意聯絡，由甲○○指示
    丙○○僱請不知情之己○○（另涉搬運贓物罪嫌，經原審法
    院通緝中）駕駛車牌號碼JP-249號吊桿大貨車搭載丙○○，
    由甲○○駕駛車牌號碼6015-XB 號自用小客車引導在前，而
    於96年12月27日凌晨0 時30分許前往上址空地，由甲○○在
    外把風，己○○則依丙○○指示以大貨車吊桿拉開毀壞建楹
    公司以鋼管設置之安全設備後，駕車進入空地內，並由丙○○將大貨車吊勾勾起鋼樑後，再由己○○以吊桿將鋼樑吊至
    大貨車上，而竊得鋼樑6 支（價值約新臺幣72萬元）。再於
    同日凌晨1 時許左右，甲○○駕車引導己○○、丙○○所駕
    駛大貨車前往不知情之戊○○所經營位於高雄縣大寮鄉○○○路10號資源回收廠後，由甲○○在外把風，欲將鋼樑轉放
    至另輛有車斗拖板車上以轉售牟利。當時不知情之庚○○（
    另涉判處搬運贓物罪經原審判處罪刑確定）受丙○○之託購
    買檳榔、香煙等物，亦騎乘機車前往上址資源回收廠，適乙○○之友人丁○○在上址溪州一路空地外發現上情，尾隨至
    上址鳳林二路資源回收廠，入內制止丙○○、己○○將鋼樑
    轉放，惟因無法證明鋼樑歸屬，乃抄寫在場之己○○、庚○○、戊○○等人電話後離去。而甲○○再指示丙○○將上開
    鋼樑切割分解後，委由不知情之吳建發聯絡不知情之葉光輝
    載運至高雄市○鎮區○○路306 號「田祝鋼鐵股份有限公司
    」（下稱田祝公司）過磅，變賣得款9 萬6,945 元。嗣乙○○經丁○○告知後，先自行以電話通知己○○、庚○○、戊○○等人於96年12月27日晚上8 時許至其友人高雄市○○區
    ○○路696 號住處協調賠償事宜，並於同日8 時30分報警處
    理，經警到場後查獲，並在丙○○處扣得上開鋼樑變賣後所
    餘之新台幣8 萬1500元。
二、案經乙○○訴由高雄市政府警察局小港分局報告暨臺灣高雄
    地方法院檢察署檢察官自動檢舉偵查起訴。
    理  由
壹、程序方面
    本件被告甲○○所犯係死刑、無期徒刑、最輕本刑為3 年以
    上有期徒刑以外之罪，其於本院準備程序及審理程序中就被
    訴事實為有罪之陳述，經審判長告知簡式審判程序之旨，並
    聽取公訴人、被告及辯護人之意見後，本院認為適宜進行簡
    式審判程序，合先敘明。
貳、實體方面
一、訊據被告甲○○於本院審理時就上揭竊盜犯行已坦承不諱，
    核與同案被告丙○○於偵查中及原審審理中證述情節相符（
    見偵1 卷頁84-89 、156-165 、原審卷2 頁31、32）。而建
    楹公司所有之鋼樑，確於上開時地遭竊之事實，業經證人即
    告訴人乙○○於警詢、檢察事務官詢問時證述在卷（警卷頁
    11-12 、偵1 卷頁117-118 ）。被告於竊得鋼樑後，先將鋼
    樑轉置於戊○○所經營之資源回收廠，並在外把風，亦經證
    人丁○○於原審證述在卷（原審卷2 頁35）；其復指示庚○○切割鋼樑並代為銷售贓物，亦據同案被告庚○○於偵查中
    及原審證述在卷（偵1 卷頁83、原審卷2 頁37-38 ）；委託
    吳建發介紹葉光輝銷售竊得之上開鋼樑之情節，亦經證人吳
    建發、葉光輝於警詢證述明確，互核無異，此外並有搜索扣
    押筆錄、扣押物品目錄表1 份（見警卷第28至32頁、第50頁
    ）、贓物認領保管單2 份（見警卷第33頁、第51頁）、現場
    蒐證照片19張（見警卷第35至42頁、第47至49頁）、地磅記
    錄單1 紙（見警卷第52頁）在卷可稽。足認被告上開自白與
    事實相符，堪以採信，本件事證明確，應依法論科。
二、按刑法第321 條第1 項第2 款所謂「其他安全設備」，係指
    除門扇牆垣以外，依通常觀念足認為防盜之一切設備而言。
    查建楹公司係將上開鋼樑置放於空地上，並設置鋼管阻隔以
    為屏障，業經證人乙○○於檢察事務官詢問時證述明確，並
    有現場相片在卷可憑（見警卷頁39），自非門扇牆垣，而屬
    其他安全設備，核被告指示同案被告丙○○以吊車破壞上開
    安全設備，再入內竊取鋼樑，並由不知情之己○○載運開之
    行為，係犯刑法第321 條第1 項第2 款之毀壞安全設備竊盜
    罪。次按刑法上所謂結夥3 人以上，須有共同犯罪之故意，
    而結為一夥，始能成立。若他人不知正犯犯罪之情，因而幫
    同實施者，不能算入結夥數內（最高法院24年上字第4339號
    ），是本案因同案被告己○○於行竊時尚不知情，尚無從論
    以結夥竊盜罪，併此指明。被告與同案被告丙○○就上揭加
    重竊盜犯行，有犯意聯絡及行為分擔，應論以共同正犯。而
    被告利用不知情之己○○至現場行竊，為間接正犯。
三、原審據以論罪科刑，固非無見。惟查，(一)建楹公司於上開鋼
    樑置放現場，係設置鋼管阻隔以為屏障，自屬刑法第321 條
    第1 項第2 款所定之「其他安全設備」，已如上述，原判決
    認屬同條款所定之「門扇」，並據以論罪科刑，即有未合；
    (二)被告係利用不知情之己○○至現場載運鋼樑下手行竊，已
    據原判決事實欄記載明確，惟其理由欄內漏未論以間接正犯
    ，亦有事實與理由未合之嫌。被告上訴意旨先則以其並未犯
    罪云云，而指摘原判決不當，為無理由，惟原判決既有上開
    可議，自應由本院撤銷改判。爰審酌被告正值青壯之年，不
    思以正當途徑賺取財物，竟為貪圖不法利益，而以前開方式
    竊取他人財物，且價值達新臺幣72萬元，迄今尚未與被害人
    和解，惟念被告尚無犯罪前科，有台灣高等法院被告前案紀
    錄表在卷可憑，素行尚可，且最後尚知坦承全部犯行，態度
    亦可，且被害人已取回上開因贓物變得之款項及分解後之鋼
    樑，有上開贓物認領保管單2 份在卷可憑，損害已減輕，及
    其犯罪之動機、手段、生活情況及智識程度等一切情狀，量
    處如主文所示之刑。
據上論斷，應依刑事訴訟法第369 條第1 項前段、第364 條、第
299 條第1 項前段、第273 條之1 ，刑法第28條、第321 條第1
項第2 款，判決如主文。
本案經檢察官王登榮到庭執行職務。
中    華    民    國    98    年    10    月    28    日
                  刑事第七庭    審判長法  官  莊飛宗
                                      法  官  陳明富
                                      法  官  蔡廣昇
以上正本證明與原本無異。
本件判決不得上訴。
中    華    民    國    98    年    10    月    28    日
                                      書記官  曾允志
附錄本件判決論罪科刑法條：
刑法第321 條第1 項：
犯竊盜罪而有左列情形之一者，處6 月以上、5 年以下有期徒刑
：
二  毀越門扇、牆垣或其他安全設備而犯之者。


司法院資訊處製作；財團法人民間司法改革基金會備份。
